臺灣高等法院刑事判決　　　　　　　　　　　　　　九十三年度上訴字第八二二號
　　上　訴　人
　　即　被　告　甲○○
右上訴人，因毒品危害防制條例案件，不服臺灣桃園地方法院，九十二年度訴字第一
八一八號，中華民國九十三年一月二十日第一審判決（起訴案號：臺灣桃園地方法院
檢察署九十二年毒偵字第三四九一號）提起上訴，嗣經同署移送併辦（併辦案號：同
署九十三年毒偵字第三七號），本院判決如左：
    主  文
原判決撤銷。
甲○○連續施用第一級毒品，累犯，處有期徒刑壹年，如附表編號二、五所示之海洛
因沒收銷燬之，包裝該海洛因之包裝袋伍拾柒個及附表編號六所示之物均沒收；又連
續施用第二級毒品，累犯，處有期徒刑捌月，如附表編號四、七所示之安非他命沒收
銷燬之，包裝該安非他命之包裝袋個及附表編號一、三所示之物均沒收。應執行有
期徒刑壹年陸月，如附表編號二、五所示之海洛因、編號四、七所示之安非他命均沒
收銷燬之，包裝該海洛因之包裝袋伍拾柒個、包裝安非他命之包裝袋個及附表編號
一、三、六所示之物均沒收。
    事  實
一、甲○○於民國八十二年間，因藥事法及麻醉藥品管理條例案件，經本院判處有期
    徒刑九月確定，又因肅清煙毒條例及麻醉藥品管理條例案件，經原審法院判處有
    期徒刑三年二月確定，上開二罪並接續執行，於八十三年三月十四日入監，八十
    四年七月二十日假釋，於八十五年間，又因麻醉藥品管理條例案件，經同法院判
    處有期徒刑八月確定，而撤銷上開假釋，於八十六年八月二十一日執行殘刑並接
    續執行上開八月徒刑，再於八十九年四月六日假釋出監，於同年十二月二十八日
    期滿執行完畢。
二、甲○○於八十六年間，因施用第二級毒品安非他命案件，經本院裁定送觀察、勒
    戒後，認有繼續施用毒品傾向，再經裁定送強制戒治，經執行滿三月後，認無繼
    續戒治之必要，而裁定「停止戒治，停止戒治期間付保護管束」，於八十八年九
    月三日保護管束期滿，由本院以八十七年度上訴字第三二二五號判決免刑確定，
    竟不知警惕，猶於強制戒治執行完畢之後五年內，即自九十年十月二十九日起，
    至九十二年十二月六日十七時倒算七十二小時止，在其位於桃園縣桃園市○○路
    一三號四樓住處，基於施用第二級毒品安非他命之概括犯意，以將安非他命置於
    玻璃球製吸食器內，點火燃燒底部，吸食產生煙霧之施用方式，平均每星期施用
    一次，而連續施用安非他命多次；又另行起意，施用第一級毒品海洛因，亦基於
    概括犯意，自九十年十月三十日起至九十二年十二月六日十七時倒算九十六小時
    止，在其上開住處，以將海洛因滲入香煙內點燃吸食之施用方式，施用海洛因多
    次。嗣經警先於九十年十月三十一日查獲，扣得甲○○所有供吸食安非他命用之
    如附表編號一所示之物；又於九十一年七月十七日再次查獲，扣得如附表編號二
    、四所示之毒品及屬其所有，供吸食安非他命所用之如附表編號三所示之物；復
    於九十二年十二月六日三度查獲，扣得如附表編號五、七所示之毒品及屬其所有
    裝置海洛因用之如附表編號六所示之物。（上開扣案毒品均包含裝置之包裝袋，
    詳情如附表所示）
二、案經桃園縣政府警察局桃園分局報告臺灣桃園地方法院檢察署檢察官偵查起訴及
    移送併辦。
    理  由
一、上訴人即被告甲○○對於其在右揭時、地連續多次施用第一級毒品海洛因及第二
    級毒品安非他命，已在第三次遭查獲時，分別在警詢及檢察官偵查中供承不諱，
    並有其歷次查獲時採尿送驗結果，其中第一次及第三次均呈嗎啡及安非他命陽性
    反應，第二次呈安非他命陽性反應，有其尿液檢定書三份附卷（四三０二號偵卷
    六八頁、一八六八號偵卷二六頁、三七號偵卷四八頁）可證，復有如附表所示之
    毒品、吸食工具、裝置袋等扣案可資佐證，其中海洛因部分且經送驗其重量、成
    分，有法務部調查局鑑定通知書二份在案（一八六八號偵卷二七頁、三七號偵卷
    四九頁）可憑。被告雖一度否認有多次施用海洛因之事，且稱其最後一次施用海
    洛因時間係在第三次遭查獲前一星期云云；惟其既最後在檢察官偵查中坦承：「
    在我租的房間裡每天用一次（海洛因）。」（三七號偵卷三六頁）足見已有連續
    多次施用行為，又其最後一次採尿送驗結果，呈嗎啡陽性反應，已見前述，足見
    在遭查獲前九十六小時之內必有施用海洛因之事，併此指明。綜合上述，被告有
    多次施用第一級毒品海洛因及第二級毒品安非他命之事，罪證已臻明確，其犯行
    可以認定。
二、被告曾於八十六年間，因施用第二級毒品安非他命案件，經本院裁定送觀察、勒
    戒後，認有繼續施用毒品傾向，再經裁定送強制戒治，執行滿三月後，認無繼續
    戒治之必要，而裁定「停止戒治，停止戒治期間付保護管束」，於八十八年九月
    三日保護管束期滿，由本院以八十七年度上訴字第三二二五號判決免刑確定，有
    本院被告全國前案紀錄表、臺灣桃園地方法院檢察署刑案資料查註紀錄表及該判
    決等附卷可稽。被告行為後，毒品危害防制條例業於九十二年七月九日修正公布
    ，並自九十三年一月九日施行。修正後之毒品危害防制條例簡化施用毒品者之刑
    事處遇程序，將原先區分為第一次犯、五年後再犯、五年內再犯、或三犯以上，
    所異其刑事處遇程序，修正為僅區分成初犯、五年後再犯及五年內再犯，且強制
    戒治期間修正為六個月以上，至無繼續強制戒治之必要為止，最長不得逾一年，
    並配合刪除「停止強制戒治、付保護管束」及延長強制戒治等規定。而有關前開
    刑事處遇程序，本屬保安處分之性質，依刑法第二條第二項規定，本應適用裁判
    時之法律，然前開刑事處遇程序之變更，攸關行為人是否經檢察官依法追訴及法
    院論罪科刑，於毒品危害防制條例修正公布施行之際，容有適用上之爭議，故毒
    品危害防制條例第三十五條第一項明定於該條例修正施行前繫屬之施用毒品案件
    ，於修正施行後，適用修正後之規定，並於同條第二項規定：「第一項情形，依
    修正前之規定有利於行為人者，適用最有利於行為人之法律。」以資區別，並杜
    爭議。就本件被告上開所為，依修正前之毒品危害防制條例規定，係屬該條例第
    二十三條第二項前段所定「交付保護管束期滿後，法院依修正後規定為免刑判決
    後，五年內再犯該條例第十條之罪」；依修正後之毒品危害防制條例規定，則屬
    該條例第二十三條第二項所定「強制戒治執行完畢釋放後，五年內再犯該條例第
    十條之罪」。是本件無論依修正前或後之毒品危害防制條例規定，均應由檢察官
    依法追訴及法院依法審判，並無毒品危害防制條例第三十五條第二項有關修正前
    之規定有利於行為人之情形存在，自應依同條第一項第三款之規定處理之。
三、核被告之行為，應成立毒品危害防制條例第十條第一項之施用第一級毒品罪及同
    條第二項之施用第二級毒品罪。至於其施用毒品前後持有毒品之低度行為，為施
    用之高度行為所吸收，不另論罪。又其多次分別施用第一級及第二級毒品，各時
    間緊接，構成要件相同，顯均係基於概括之犯意而為，各均為連續犯，同應依刑
    法第五十六條之規定，皆論以一罪，並加重其刑。被告所犯上開二罪，犯意各別
    ，行為不同，應分論併罰。查被告於八十二年間，因藥事法及麻醉藥品管理條例
    案件，經本院判處有期徒刑九月確定，又因肅清煙毒條例及麻醉藥品管理條例案
    件，經原審法院判處有期徒刑三年二月確定，上開二罪並接續執行，於八十三年
    三月十四日入監，八十四年七月二十日假釋，又於八十五年間因麻醉藥品管理條
    例案件，經同法院判處有期徒刑八月確定，而撤銷上開假釋，於八十六年八月二
    十一日執行殘刑，並接續執行上開八月徒刑，再於八十九年四月六日假釋，於八
    十九年十二月二十八日期滿執行完畢，有本院被告全國前案紀錄表、臺灣桃園地
    方法院檢察署刑案資料查註記錄表及法務部在監
    有期徒刑執行完畢後五年內，再犯本件有期徒刑以上之罪，為累犯，應依法遞予
    加重其刑。被告第二次被查獲部分，起訴書雖僅記載其持有第一級毒品情形，未
    敘及係因施用而持有，因與施用部分具吸收關係，屬實質上一罪關係；又第三次
    被查獲部分，因與已起訴之部分具連續犯裁判上一罪關係，且經檢察官移送併辦
    ，本院自得均併予審究，附此說明。
四、原審予以論罪科刑，固非無見，惟原判決(一)未及就被告第三次被查獲部分併予審
    究，尚嫌未周。(二)誤認毒品危害防制條例第十條第一項、第二項有所修正而為比
    較適用新、舊法律之說明，核係贅言。(三)認如附表編號二所示之海洛因，非屬被
    告施用之毒品，未予宣告沒收並銷燬之，亦非正確。(四)裝置毒品所用之包裝袋係
    屬獨立之物，未予宣告沒收，尚非適當。被告未置一詞，逕行提起本件上訴，雖
    不能認為有理由，但原判決既有可議，自應由本院予以撤銷改判。爰審酌被告一
    再施用毒品，雖多次經警查獲，仍不改正，足見無斷戒絕癮之決心，姑念犯罪後
    能坦承罪行，態度尚稱不惡，及其犯罪之動機、目的、手段、危害與其素行、智
    識程度、家庭狀況等一切情狀，就其所犯各罪，分別量處如主文所示之刑，及依
    法定其應執行之刑。扣案如附表編號二、四、五、七所示之物，係屬查獲之毒品
    ，均應諭知沒收並銷燬之；其餘之物及裝置該毒品之包裝袋（如主文所示），係
    屬被告所有，供本件犯罪所用之物，亦應併予宣告沒收。
五、被告經合法傳喚，無正當之理由不到庭，爰不待其陳述，逕行判決。
據上論斷，應依刑事訴訟法第三百六十九條第一項前段、第三百六十四條、第二百九
十九條第一項前段、第三百七十一條，毒品危害防制條例第三十五條第一項第三款、
第十條第一項、第二項、第十八條第一項前段，刑法第十一條前段、第五十六條、第
四十七條、第五十一條第五款、第三十八條第一項第二款，判決如主文。
本案經檢察官沈明彥到庭執行職務。
中　　　華　　　民　　　國　　九十三　　年　　　五　　　月　　 十九　 　日
                              臺灣高等法院刑事第十四庭
                                  審判長法  官  陳  祐  輔
                                        法  官  陳  國  文
                                        法  官  洪　昌　宏
右正本證明與原本無異。
施用第一級毒品罪部分如不服本判決，應於收受送達後十日內向本院提出上訴書狀，
其未敘述上訴之理由者並得於提起上訴後十日內向本院補提理由書（均須按他造當事
人之人數附繕本）。
其他不得上訴。
                                        書記官  廖　月　女
中　　　華　　　民　　　國　　九十三　　年　　　五　　　月　　 二十 　　日
附錄：本案論罪科刑法條全文
毒品危害防制條例第十條
施用第一級毒品者，處六月以上五年以下有期徒刑。
施用第二級毒品者，處三年以下有期徒刑。
附表
┌──┬─────┬───┬───┬───────────────────┐
│編號│品　　　名│數　量│單　位│　備　             註　　　　　　　   │
├──┼─────┼───┼───┼───────────────────┤
│１　│玻璃球    │　二　│　個　│                                      │
├──┼─────┼───┼───┼───────────────────┤
│２　│海洛因　　│　三　│　包　│合計淨重一．三六公克，純度二五．六八％│
│    │          │      │      │，純質淨重０．三五公克。      　      │
├──┼─────┼───┼───┼───────────────────┤
│３　│吸食器　　│　一　│　組  │                                      │
├──┼─────┼───┼───┼───────────────────┤
│４　│安非他命　│　一　│　包　│含袋毛重０．四公克                    │
├──┼─────┼───┼───┼───────────────────┤
│５　│海洛因　　│五四　│　包　│合計淨重二五．四六公克，純度六六．五二│
│    │          │      │      │％，純質淨重一六．九四公克。          │
├──┼─────┼───┼───┼───────────────────┤
│６　│小置物包　│　一　│　個　│                                      │
│　　│（黑色）  │      │      │                                      │
├──┼─────┼───┼───┼───────────────────┤
│７　│安非他命　│　二　│　包　│                                      │
└──┴─────┴───┴───┴───────────────────┘
